　　　　　　　　　臺灣高等法院刑事裁定
抗　告　人
即　異議人
即　受刑人
之　　　妻　鍾玉茹
受　刑　人　李鴻鑫
上列抗告人因聲明異議案件，不服臺灣桃園地方法院中華民國99
年12月27日裁定（99年度聲字第4993號），提起抗告，本院裁定
如下：
    主  文
抗告駁回。
    理  由
一、原裁定略以：受刑人李鴻鑫因犯10次竊盜罪均經判刑確定，
    嗣經臺灣臺北地方法院99年聲字第2068號裁定應執行有期徒
    刑2年4月，如易科罰金，以新臺幣（下同）1,000元折算1日
    確定，並送執行。因執行檢察官認「受刑人於民國（下同）
    97年12月至98年4月間犯竊盜罪8次，又於98年4月間犯偽造
    文書罪2次，如易科罰金，難受矯正之效及難以維持法秩序
    。」不准受刑人易科罰金之聲請。受刑人之妻鍾玉茹認檢察
    官之執行指揮不當聲明異議。惟受刑人所犯前揭各該竊盜罪
    ，確定判決主文固均有易科罰金標準之諭知，然此非謂執行
    檢察官即應不問具體犯罪情事，一概准許易科罰金。又受刑
    人家庭狀況如何，無礙於執行檢察官對是否「因不執行所宣
    告之刑，難收矯正之效，或難以維持法秩序」之認定，自不
    得執之而謂執行檢察官指揮將受刑人發監執行有何違法或不
    當。且受刑人曾於94年間即曾因犯竊盜罪，而經臺灣臺北地
    方法院94年簡字第255號判決有期徒刑2月，如易科罰金，以
    1,000元折算1日確定，該案並以易科罰金結案，有臺灣高等
    法院受刑人前案紀錄表在卷可稽，惟受刑人仍再犯前開犯行
    ，足證受刑人於前揭偵審程序及易科罰金後猶不知悔悟，有
    非予執行難收矯正之效或難以維持法秩序之事由。執行檢察
    官並未有裁量逾越、濫用等裁量瑕疵之情事，難認有何執行
    指揮不當之處。故受刑人之妻鍾玉茹以檢察官執行指揮之命
    令不當，聲明異議，為無理由，乃裁定駁回其異議。
二、鍾玉茹提起抗告略以：(一)受刑人李鴻鑫並無於98年4月初犯
    偽造文書之罪，臺灣臺北地方法院99年聲字第2068號裁定附
    表編號6、9有誤，檢察官據此認受刑人於犯8次竊盜罪後又
    犯2次偽造文書罪，不准受刑人易科罰金之聲請，難謂合法
    ；(二)入監服刑、易服社會勞動與易科罰金三者間，具有層次
    關係，檢察官應分別審酌，易服社會勞動係屬侵害較小之手
    段，檢察官怠於裁量，逕選擇徒刑之執行，有違比例原則；
    (三)受刑人數次竊盜犯行，均係竊取衣物，顯見受刑人有戀物
    傾向，令受刑人入監服刑非有效之矯正途徑，應尋求監所外
    適當之精神或心理治療，且受刑人已補償被害人之損失，處
    以罰金或社會勞動已足懲戒受刑人云云。
三、按受刑人或其法定代理人或配偶，以檢察官執行之指揮為不
    當者，得向諭知該裁判之法院聲明異議；法院應就疑義或異
    議之聲明裁定之，刑事訴訟法第484條、第486條分別定有明
    文。次按「犯最重本刑為5年以下有期徒刑以下之刑之罪，
    而受6個月以下有期徒刑或拘役之宣告者，得以新臺幣1千元
    、2千元或3千元折算1日，易科罰金。但確因不執行所宣告
    之刑，難收矯正之效，或難以維持法秩序者，不在此限。」
    刑法第41條第1項定有明文。準此，有期徒刑或拘役得易科
    罰金之案件，法院所諭知者，僅係易科罰金時之折算標準而
    已，至於是否准予易科罰金，仍賦予執行檢察官視個案具體
    情形，依前開法律規定而為裁量，亦即執行檢察官得考量受
    刑人之一切主、客觀條件，審酌其如不接受有期徒刑或拘役
    之執行，是否難達科刑之目的、收矯正之成效或維持法秩序
    等，以作為其裁量是否准予易科罰金之憑據，非謂受刑人受
    6 個月以下有期徒刑或拘役之宣告時，執行檢察官即必然應
    准予易科罰金。且上開法條所稱「難收矯正之效」及「難以
    維持法秩序」，均屬不確定法律概念，此乃立法者賦予執行
    者能依具體個案，考量犯罪所造成法秩序等公益之危害大小
    、施以自由刑，避免受刑人再犯之效果高低等因素，據以審
    酌得否准予易科罰金，亦即執行者所為關於自由刑一般預防
    （維持法秩序）與特別預防（有效矯治受刑人使其回歸社會
    ）目的之衡平裁量，非謂僅因受刑人個人家庭、生活處遇值
    得同情即應予以准許；且法律賦予執行檢察官此項裁量權，
    僅在發生違法裁量或有裁量瑕疵時，法院始有介入審查之必
    要（參看最高法院97年臺抗字第576號、98年臺抗字第102號
    裁定），倘執行檢察官於執行處分時，已具體說明不准易科
    罰金之理由，且未有逾越法律授權、專斷等濫用權力之情事
    ，自不得遽謂執行檢察官之執行指揮為不當。
四、經查：
(一)、受刑人李鴻鑫於98年間因二次竊盜犯行，且均係累犯，經臺
    灣高雄地方法院98年審簡字第3942號判決有期徒刑3月、5月
    確定；復於97年至98年間又因八次竊盜犯行，且均係累犯，
    經臺灣臺北地方法院98年易字第3419號判決有期徒刑4月、5
    月、4月、3月、3月、3月、4月、4月，定應執行有期徒刑2
    年確定。上開10次竊盜犯行嗣經臺灣臺北地方法院99年聲字
    第2068號裁定應執行有期徒刑2月4月確定，並諭知易科罰金
    標準，有上開裁判、本院被告前案紀錄表在卷可稽。
(二)、又受刑人李鴻鑫就上開10次竊盜犯行所定應執行刑，於臺灣
    桃園地方法院檢察署執行時聲請易科罰金，經執行檢察官認
    ：「受刑人於97年12月至98年4月間犯竊盜罪8次，又於98年
    4月間偽造文書2次，如易科罰金難收矯正之效及難維持法秩
    序。」乃不准受刑人易科罰金之聲請，將受刑人發監執行。
    此有臺灣桃園地方法院檢察署99年11月18日99年執助字第
    2580號案件訊問筆錄及聲請易科罰金案件審核表在卷可稽（
    附於臺灣桃園地方法院檢察署99年執助字第2580號卷）。執
    行檢察官雖因臺灣臺北地方法院99年聲字第2068號裁定附表
    編號6、9製作之誤（誤將該二次竊盜犯行，誤植為「偽造文
    書」），而認受刑人「犯竊盜罪8次後，又犯偽造文書2次」
    ，惟此僅係罪名之誤載，仍不礙於執行檢察官審酌受刑人先
    後多次違犯刑典，認受刑人有非予入監執行難收矯正之效或
    難以維持法秩序之裁量。
(三)、本案執行檢察官於指揮執行之程序中，依受刑人之犯罪情節
    ，已具體說明否准受刑人聲請易科罰金之理由，本於法律所
    賦與檢察官指揮刑罰執行職權之行使，對具體個案所為判斷
    ，難謂有逾越法律授權或專斷等濫用權力之情事。此外，復
    查無檢察官上開裁量權行使有何濫用或瑕疵情事。原審認本
    案檢察官否准受刑人就上開罪刑聲請易科罰金之執行指揮並
    無不當，且對聲明異議所持各項事由，均已逐項說明不可採
    之理由，一一詳加論斷，駁回鍾玉茹之異議，經核並無不合
    。鍾玉茹提起抗告，以前述理由指摘原審裁定及檢察官之指
    揮執行不當，為無理由，應予駁回。
據上論斷，依刑事訴訟法第412條，裁定如主文。
中    華    民    國   100    年    1     月    25    日
                  刑事第十五庭審判長法  官   沈宜生
                                    法  官   賴邦元
                                    法  官   林明俊
以上正本證明與原本無異。
不得再抗告。
                                    書記官   蕭詩穎
中    華    民    國   100    年    1     月    25    日